臺灣嘉義地方法院民事裁定　96年度破字第12號
聲　請　人　甲○
上列聲請人聲請宣告破產事件，本院裁定如下：
    主  文
聲請駁回。
聲請程序費用由聲請人負擔。
    理  由
一、本件聲請意旨略以：聲請人原從事保險業務員之工作，生活
    尚能溫飽，然於民國94、95年間，因投資健康食品生意遭惡
    性倒閉，損失新臺幣 (下同)165 餘萬元之鉅款，而產生債
    務問題，是以不得不先簽本票向民間放款業者舉債應急，加
    以近年來嚴重經濟不景氣，致債務人受到影響，原賴以維生
    之業務量急遽下降，收入減少甚多，以致漸漸無法如期繳付
    貸款之本息，不得不向銀行借貸，陷於以債養債之窘境，深
    陷負債坑洞。面對之前借貸之多筆高利貸款及債務，及聲請
    人每月需負擔年邁雙親、姪子 (聲請人之弟因吸毒入獄，其
    子女由聲請人代為扶養)之扶養費用，以及房租、生活費用
    等等，聲請人不得已乃四處告貸渡日，致其負債情況急速累
    積惡化，不斷利上加利之鉅額債務，致債務人現今之生活已
    完全陷入窮途末路之絕境，每日被恐嚇、逼債，根本難有喘
    息之機會。聲請人為求解脫，已有多次尋死之念頭，然念及
    年邁之雙親，實不知如何是好。聲請人現分別積欠中國信託
    銀行791,539元、台北富邦銀行98,794元、臺灣新光商業銀
    行91,436元、遠東銀行268,347元、中國信託商業銀行敦北
    分行566,000元、台新國際商業銀行復興分行325,000元，以
    及債權人吳明吉150,000元、李建峰900,000元、邵呂美600,
    000元，以上總計3,791,116元，而聲請人現有財產僅有2002
    年福特六合汽車1部，價值約為100,000元、現金50,000 元
    ，合計150,000元。聲請人之負債顯已超過資產甚多，不能
    清償債務，為此爰依破產法之規定，聲請宣告聲請人破產云
    云。
二、按破產者，乃係債務人不能清償其債務時，為使多數債權人
    之債權能獲致公平之滿足，就債務人之總財產強制執行，對
    全體債權人為平等之清償，即所謂一般的強制執行，此與普
    通之強制執行，係就各個債權人之債權個別之執行，而執行
    之範圍，亦非必及於債務人之總財產者有別。又按破產固係
    對於債務人不能清償債務者宣告之，但法院就破產之聲請得
    依職權為必要之調查（破產法第63條第2項），若債務人確
    係毫無財產，則破產財團即不能構成，或破產財團雖勉可組
    成，然其破產財團之財產尚不足清償財團費用及財團債務時
    ，依破產法第148條規定之意旨，應以無宣告破產之實益，
    而裁定駁回破產宣告之聲請（最高法院86年度台抗字第479
    號裁定、台灣高等法院85年度抗字第3075號裁定意旨參照）
    。而按，財團費用包括破產財團之管理變價及分配所生之
    費用、破產債權人共同利益所需審判上之費用、破產管
    理人之報酬，及破產人及其家屬之必要生活費及喪葬費，
    視為財團費用。而財團債務包括破產管理人關於破產財團
    所為行為而生之債務、破產管理人為破產財團請求履行雙
    務契約所生之債務，或因破產宣告後應履行雙務契約而生之
    債務、為破產財團無因管理所生之債務，及因破產財團
    不當得利所生之債務，破產法第95條、第96條分別定有明文
    。
三、經查，依聲請人所述，其積欠之債務有3,791,116元，而現
    有之資產僅為車牌號碼2R-8436自用小客車一輛，價值約100
    ,000 元，另有5萬元之郵局匯票一張等情，業據聲請人提出
    債權人及債權金額明細表、聲請人簽發之本票5紙、財團法
    人金融聯合徵信中心當事人綜合信用報告及匯票影本附卷可
    稽，另經本院依職權函詢中央健康保險局，聲請人目前尚積
    欠95年9月至96年2月之全民健康保險費合計3,144元，亦有
    中央健康保險局南區分局96年5月10日回函1紙附卷可憑。而
    本件如宣告聲請人破產，聲請人尚須支付破產管理人之報酬
    ，本院曾函查嘉義律師公會有關破產管理人之費用為何，經
    嘉義律師公會回函表示，破產管理人之報酬，按往例悉由本
    院核定。按破產管理人之報酬如以最低基本工資每月15,840
    元計算，每年至少須支出190,080元（即158 40元×12月＝
    190,080元），再依「各級法院辦案期限實施要點」第2點第
    2項之規定，破產事件之辦案期限為2年，則聲請人在2年之
    破產期間應支付之破產管理人報酬至少高達380,160元，以
    聲請人所剩之資產根本無法支付管理人報酬，此外，尚需支
    付其他登報公告、變賣汽車等程序費用及破產人及其家屬之
    必要生活費（依聲請意旨其需扶養之人數眾多）。是本院衡
    以本件倘准予宣告破產，反而尚需優先支付破產財團之管理
    、變價及分配所生之費用暨破產管理人之報酬等財團費用，
    將使破產財團之財產益形減少，徒使債權人無因此再受分配
    之可能，與首揭破產制度之本旨不合，參酌破產法第148條
    規定之旨趣，應認本件無宣告破產之實益，不應准許聲請人
    宣告破產。從而，聲請人所為本件破產宣告之聲請，為無理
    由，應予駁回。
四、依破產法第7條、民事訴訟法第95條、第78條，裁定如主文
    。
中　　華　　民　　國　　96　　年　　7　　月　　6  　　日
                  民二庭法　官　黃明展
以上正本係照原本作成
如對本裁定抗告須於裁定送達後10日內向本院提出抗告狀
中　　華　　民　　國　　96　　年　　7　　月　　6  　　日
                        書記官　陳昭煌
